【裁判字號】    97,交聲,2201
【裁判日期】    971210
【裁判案由】    交管條例聲異
【裁判全文】
臺灣板橋地方法院交通事件裁定        97年度交聲字第2201號
原處分機關  交通部公路總局臺北區監理所
異  議  人
即受處分人  甲○○
上列受處分人因違反道路交通管理處罰條例案件，對於交通部公
路總局臺北區監理所於民國97年7 月14日以北監營裁字裁40-C00
000000號所為之裁決處分（原舉發案號：臺北縣政府警察局北縣
警交字第C00000000 號），聲明異議，本院裁定如下：
    主  文
原處分關於罰鍰部分撤銷。
上開撤銷部分，異議人不罰。
其餘異議駁回。
    理  由
一、原處分意旨略以：異議人即受處分人甲○○駕駛車牌號碼71
    2-LH號營業小客車，於民國97年4 月30日19時30分許，行經
    臺北縣樹林市○○街73號前，因「肇事致人受傷逃逸」之違
    規事實，為臺北縣政府警察局樹林交通分隊執勤員警，爰依
    道路交通管理處罰條例第62條第4 項之規定，填製北縣警交
    字第C00000000 號違反道路交通管理事件通知單（下稱舉發
    通知單）當場舉發，嗣原處分機關爰依道路交通管理處罰條
    例第62條第4 項規定，以北監營裁字裁40-C00000000號違反
    道路交通管理事件裁決書（下稱裁決書），爰依道路交通管
    理處罰條例第62條第3 項、第4 項及同條例第67條第3 項之
    規定（裁決書漏引第62條第3 項及第67條第3 項之規定，應
    予補充），裁處異議人罰鍰新臺幣（下同）6 千元，並吊銷
    駕駛執照，1 年內禁考。
二、聲明異議意旨略以：（一）因樹林博愛街夜晚（觀光夜市）
    人多，燈光暗，未看清楚對方臉孔。（二）因路況人多，因
    而移動車輛至人少的地方，並無逃逸之意，也在不遠處等待
    受傷之人云云，為此聲明異議，請求撤銷原處分等語。
三、按「汽車駕駛人駕駛汽車肇事致人受傷或死亡者，應即採取
    救護措施及依規定處置，並通知警察機關處理，不得任意移
    動肇事汽車及現場痕跡證據，違反者處新臺幣3 千元以上9
    千元以下罰鍰。但肇事致人受傷案件當事人均同意時，應將
    肇事汽車標繪後，移置不妨礙交通之處所。」「前項駕駛人
    肇事致人受傷而逃逸者，吊銷其駕駛執照；致人重傷或死亡
    而逃逸者，吊銷其駕駛執照，並不得再考領。」「汽車駕駛
    人，曾依本條例其他各條規定吊銷駕駛執照者，1 年內不得
    考領駕駛執照。」道路交通管理處罰條例第62條第3 項、第
    4 項、第67條第3 項定有明文。
四、經查：
（一）本件異議人即受處分人甲○○駕駛車牌號碼712-LH號營業
      小客車，於97年4 月30日19時30分許，行經臺北縣樹林市
      ○○街73號前，因「肇事致人受傷逃逸」之違規事實，為
      臺北縣政府警察局樹林交通分隊執勤員警，爰依道路交通
      管理處罰條例第62條第4 項之規定，填製北縣警交字第C0
      0000000 號舉發通知單當場舉發，嗣原處分機關爰依道路
      交通管理處罰條例第62條第4 項規定，以北監營裁字裁40
      -C00000000號裁決書，裁處異議人罰鍰6 千元，並吊銷駕
      駛執照，1 年禁考等情，此有裁決書、舉發通知單各1 紙
      附卷可稽。
（二）另異議人甲○○係以駕駛營業用小客車為業，為從事業務
      之人，於97年4 月30日19時30分許，駕駛車號712-LH號營
      業用小客車沿臺北縣樹林市○○街往保安街方向行駛，行
      經臺北縣樹林市○○街73號前，本應注意車前狀況及兩車
      併行之間隔，並隨時採取必要之安全措施，且依當時狀況
      並無不能注意之情形，竟疏未注意，未保持適當行車間距
      ，致該車之右前輪胎輾壓到當時行經該處之吳宜珈左腳掌
      ，致吳宜珈受有左足背壓砸傷之傷害，詎甲○○在發現肇
      事後，竟未對吳宜珈進行任何救助措施，即駕駛上開營業
      用小客車逃離現場，嗣經吳宜珈記下車牌號碼並報警處理
      ，始循線查獲，核與告訴人吳宜珈於警詢中之指訴、證人
      即本件之舉發員警乙○○於本院訊問時之證述（見臺灣板
      橋地方法院檢察署97年度偵字第15861 號偵查卷第7 頁、
      本院97年度交聲字第2201號之97年9 月10日訊問筆錄第1
      至3 頁），復有道路交通事故現場圖、道路交通事故調查
      報告表、臺北縣樹林市仁愛醫院診斷證明書、臺北縣政府
      警察局舉發違反道路交通管理事件通知單及雙方車損暨現
      場照片共計8 張等資料附卷可資佐證，且為異議人於偵查
      中所自承；又異議人上開駕車肇事致人受傷而逃逸之行為
      ，因亦涉犯刑法第185 條之4 之公共危險罪嫌，經檢察官
      聲請簡易判決處刑，由本院以97年度交簡字第5249號判處
      有期徒刑6 月，如易科罰金以新臺幣1 千元折算1 日，緩
      刑2 年，緩刑期間交付保護管束確定，此亦經本院依職權
      調取上開刑事案件卷宗全卷核閱無訛；從而，異議人上開
      駕車肇事致人受傷而逃逸之違規行為，事證明確，堪以認
      定。
（三）按行政罰法第26條第1 項規定：「一行為同時觸犯刑事法
      律及違反行政法上義務規定者，依刑事法律處罰之。但其
      行為應處以其他種類行政罰或得沒入之物而未經法院宣告
      沒收者，亦得裁處之」；又其他種類行政罰，係指罰鍰、
      沒入之外，依行政罰法第2 條所規定之裁罰性不利處分，
      包含限制或禁止行為之吊銷證照處分。考上開條文之立法
      目的，係以一行為同時觸犯刑事法律及違反行政法上義務
      規定時，由於刑罰與行政罰同屬對不法行為之制裁，而刑
      罰之懲罰作用較強，故依刑事法律處罰，即足資警惕時，
      實無再處以行政罰之必要，且刑事法律處罰，由法院依法
      定程序為之，較符合正當法律秩序，應予優先適用，但罰
      鍰以外之沒入或其他種類行政罰，因兼具維護公共秩序之
      作用，為達行政目的，行政機關仍得併予裁處。經查，本
      件異議人駕車肇事致人受傷而逃逸之違規行為，係違反道
      路交通管理處罰條例第62條第3 項前段、第4 項前段、第
      67條第3 項之規定，依法應處以罰鍰及吊銷其駕駛執照，
      1 年內不得考領之行政罰，此詳前述。惟本件異議人上開
      違規行為，同時觸犯刑法第185 條之4 之公共危險罪，並
      經本院以97年度交簡字第5294號判決有罪確定，此亦詳前
      述；本件異議人一行為同時觸犯刑事法律及違反行政法上
      義務規定，揆諸前揭行政罰法第26條第1 項前段規定，自
      應依刑事法律處罰，不得更對異議人處以行政罰性質之罰
      鍰處分；至於吊銷駕駛執照，1 年內不得考領之處分，因
      屬行政罰法第2 條第1 款所規定限制或禁止行為處分之其
      他種類行政罰，依前揭行政罰法第26條第1 項但書之規定
      ，原處分機關仍得依法裁處之，不受異議人行為應依刑事
      法律處罰之限制。
五、綜上所述，本件異議人於上揭時、地，駕車肇事致人受傷而
    逃逸之違規行為，事證明確；原處分機關依道路交通管理處
    罰條例第62條第4 項前段（裁決書漏引第62條第3 項及第67
    條第3 項）之規定，裁處異議人罰鍰6 千元，及吊銷駕駛執
    照，1 年內禁考，固非無據，惟原處分機關未及查明本件異
    議人同一違規行為，因亦觸犯刑事法律，業經法院判決有罪
    確定，已不得更對異議人處以行政罰性質之罰鍰處分，而仍
    對異議人裁處上開罰鍰，此部分認事用法，尚有未恰，異議
    人執以聲明異議，請求撤銷原處分關於罰鍰部分之處罰，為
    有理由，應由本院將原處分關於罰鍰部分撤銷，並就此部分
    為異議人不罰之諭知。至原處分機關另依道路交通管理處罰
    條例第62條第3 項前段、第67條第3 項規定，裁處異議人吊
    銷駕駛執照，1 年內不得考領，核無不合；異議人以其事後
    已與被害人達成和解，吊銷駕駛執照部分應予從輕處理為由
    ，請求撤銷原處分關於吊銷異議人駕駛執照部分之處罰，顯
    屬無據，此部分之異議自應予駁回。
據上論斷，應依道路交通案件處理辦法第19條、第20條前段，裁
定如主文。
中    華    民    國    97    年    12    月    10    日
                       交通法庭       法  官  吳幸娥
以上正本證明與原本無異。
如不服本裁定應於送達後5日內向本院提出抗告狀。
                                      書記官  陳靜怡
中    華    民    國    97    年    12    月    11   日


司法院資訊處製作；財團法人民間司法改革基金會備份。
